【裁判字號】    98,交聲更（一）,339
【裁判日期】    990128
【裁判案由】    違反道路交通管理處罰條例聲明異議
【裁判全文】
臺灣士林地方法院交通事件裁定 98年度交聲更（一）字第334號
                             98年度交聲更（一）字第335號
                             98年度交聲更（一）字第336號
                             98年度交聲更（一）字第337號
                             98年度交聲更（一）字第338號
                             98年度交聲更（一）字第339號
原處分機關  臺北市交通事件裁決所
異  議  人  乙○○
即受處分人
代  理  人  甲○○
上列異議人即受處分人因違反道路交通管理處罰條例案件，對於
臺北市交通事件裁決所於民國98年8 月5 日所為之處分（原處分
案號：北市裁罰字第裁22-ZAQ084459號、22-ZBP036785號、22-Z
BR012035號、22-ZGQ015467號、22-ZGQ015468號、22-ZBQ024432
號）聲明異議，本院裁定如下：
    主  文
異議均駁回。
    理  由
一、原處分意旨略以：異議人即受處分人乙○○所有車牌號碼為
    6222- QL號自小客車，分別於民國98年2 月3 日10時42分、
    同日11時6 分、同日11時36分、同日13時21分、同日15時16
    分、同日17時42分許，行經國道高速公路泰山收費站南、楊
    梅收費站南、後龍收費站南、名間收費站南、名間收費站北
    、造橋收費站北時，因行經ETC 車道未能成功扣款通行費，
    經催繳又未於期限內繳款，而有「汽車行駛於應繳費之公路
    不依規定繳費」之違規製單舉發。經異議人提出申訴，原處
    分機關函請舉發單位調查結果，仍認異議人有上開違規行為
    ，乃依道路交通管理處罰條例第27條第1 項，分別裁決異議
    人新臺幣（下同）3,000 元之罰鍰（合計裁處18,000元之罰
    鍰）。
二、按汽車行駛於應繳費之公路、橋樑、隧道或輪渡，不依規定
    繳費者，處汽車所有人或駕駛人3,000 元以上6,000 元以下
    罰鍰，並追繳欠費，道路交通管理處罰條例第27條第1 項定
    有明文。次按交通部臺灣區○道○○○路局（以下簡稱國道
    高速公路局）為辦理電子收費申裝及欠費追繳作業，依據公
    路通行費徵收管理辦法相關規定訂定交通部臺灣區○道○○
    ○路局電子收費申裝及欠費追繳作業注意事項（以下簡稱系
    爭注意事項），依系爭注意事項第13條第2 項所示，車輛不
    依規定繳納通行費，營運單位應依國道高速公路局查明之車
    籍資料，製發「補繳通行費及作業處理費通知單」，追繳通
    行費並加收作業處理費用，但因系統因素致無法完成扣款交
    易者，不另收作業處理費；復依系爭注意事項第16條所示，
    不照章繳費且符合（一）未申裝、使用已掛失、停用及暫停
    服務車內設備單元行駛電子收費車道。（二）未申裝車內設
    備單元，而使用非登記所屬之車內設備單元。（三）國道客
    運業者使用經國道高速公路局停權之專用車內設備單元等情
    形之一者，依法舉發；又按系爭注意事項第17條所示，用路
    人應依「補繳通行費及作業處理費通知單」所列金額及繳費
    期限完成補繳，逾補繳期限截止日未繳納者，依法舉發。是
    以車輛行經ETC 車道未依規定繳納通行費，且經營運單位以
    「補繳通行費及作業處理費通知單」向用路人催繳通行費，
    而用路人仍未補繳，警方即應依道路交通管理處罰條例第27
    條第1 項之規定，對汽車所有人或駕駛人掣單舉發，倘車輛
    行經ETC 車道未依規定繳納通行費之原因，為系爭注意事項
    第16條所列3 種情形之一，則警方應再另對汽車駕駛人依道
    路交通管理處罰條例第33條第3 項掣單舉發，合先敘明。
三、異議意旨略以：異議人戶籍地設在父親住所，因異議人未實
    際住在該處，父親亦未通知，故異議人未實際接到上開6 件
    補繳通知單。本案6 件通行費未能成功扣款，肇因於ETC 卡
    已損壞，異議人事後方知此情，並非有意不繳，為此聲明異
    議等語。
四、經查：
（一）異議人所有車牌號碼為6222-QL 號自小客車，分別於上開
      時間，行經前揭ETC 車道而未能扣款成功之事實，為異議
      人所不爭執（參本院卷第15頁至第16頁），且有遠通電收
      股份有限公司（以下簡稱遠通公司）函覆本院之函文暨資
      料1 份在卷可參，此部分事實自堪認定。遠通公司為此製
      發「高速公路通行費催繳通知單」，向異議人催繳通行費
      及作業處理費，該6 紙通知單均於98年3 月12日寄送異議
      人戶籍地即臺北市○○區○○路27巷10號5 樓，後皆寄存
      在內湖文德郵局，然異議人未依限繳納各該通行費及作業
      處理費，而為警分別依道路交通管理處罰條例第27條第1
      項掣單舉發，各該通知單亦寄送至異議人上揭戶籍地，且
      於98年6 月25日寄存在內湖文德郵局等事實，亦有異議人
      之戶籍資料查詢表、「高速公路通行費催繳通知單」暨送
      達回證6 份、舉發違反道路交通管理事件通知單暨送達回
      證6 份在卷可查（參本院卷第18頁至第45頁，原審卷第22
      頁），此部分事實亦堪認定。
（二）異議人雖以前詞置辯，惟按送達，於應受送達人之住居所
      、事務所或營業所為之；行政機關如不能依行政程序法第
      72條及73條之規定，將文書送達於應受送達人、有辨別事
      理能力之同居人、受雇人或應送達處所之接收郵件人員者
      ，得將文書寄存送達地之地方自治或警察機關，並作送達
      通知書2 份，1 份黏貼於應受送達人住居所門首，另1 份
      交由鄰居轉交或置於該送達處所信箱或其他適當位置，以
      為送達，如由郵政機關為送達者，得將文書寄存於送達地
      之郵政機關，行政程序法第72條第1 項本文、第74條第1
      項、第2 項分別定有明文。本件遠通公司製發之「高速公
      路通行費催繳通知單」6 份，既向異議人之戶籍地送達，
      因郵務人員未能會晤應受送達人、有辨別事理能力之同居
      人、受雇人或應送達處所之接收郵件人員，而將該6 份通
      知單寄存在內湖文德郵局，揆諸前揭規定，即已合法送達
      ，異議人未依限繳納各該通行費及作業處理費，警方對之
      掣單舉發即無違誤。至於異議人持有之ETC 卡，於行經ET
      C 車道時是否損壞，非本件裁罰原因（本件裁罰原因乃異
      議人經合法通知追繳通行費仍未補繳），異議人據此抗辯
      ，亦無理由，原處分機關據以裁罰異議人均無違誤，本件
      異議皆應予駁回。
據上論斷，應依道路交通案件處理辦法第19條之規定，裁定如主
文。
中    華    民    國    99    年    1     月    28    日
                              交通法庭法  官  鄭光婷
以上正本證明與原本無異。
如不服本裁定，應於裁定送達後5 日內，向本院提出抗告狀。
                                      書記官  徐仁豐
中    華    民    國    99    年    1     月    28    日


司法院資訊處製作；財團法人民間司法改革基金會備份。
